臺灣臺中地方法院刑事判決　　　　　　　94年度易字第1464號
公　訴　人　臺灣臺中地方法院檢察署檢察官
被　　　告　乙○○
上列被告因詐欺案件，經檢察官提起公訴（九十四年度偵緝字第
一０一三號），經本院合議庭裁定由受命法官獨任進行簡式審判
程序，並判決如下：
    主    文
乙○○幫助意圖為自己不法之所有，以詐術使人將本人之物交付
，處拘役伍拾日，如易科罰金，以佰元折算壹日。
    犯罪事實
一、乙○○在可預見其將自己之金融帳戶出售交付予姓名年籍不
    詳之成年人使用，足供該成年人向他人詐騙財物，供匯款之
    用，而其發生並不違背其本意之認識下，竟為貪圖該成年人
    承諾給予新臺幣（下同）三千元之代價，不顧他人所可能遭
    受財產上損失之危險，容任該成年人藉以遂行犯罪，並基於
    幫助該成年人詐欺取財之不確定故意，於民國九十三年七月
    七日，至臺北縣蘆洲市○○○路二一一號中國信託商業銀行
    蘆洲分行，申請開設帳號000000000000號帳戶
    ，並於同日以三千元之代價，將該帳戶之存摺、印章及提款
    卡（含密碼），交付予該成年人，而以此方式幫助該成年人
    詐騙他人財物。嗣後該成年人與另一名姓名年籍不詳之成年
    人，即共同基於意圖為自己不法所有之犯意聯絡，於九十三
    年七月十二日下午一時許，利用電腦上網，在「天堂」網際
    網路遊戲中，向玩家甲○○佯稱欲以一萬元之代價，出售虛
    擬之「天幣」四千萬元，並為取信甲○○，乃先行移轉三百
    萬元「天幣」予甲○○，致甲○○不疑有它，乃陷於錯誤，
    旋於同日下午一時許，至臺中市○○路郵局，持金融卡至自
    動櫃員機轉匯一千元至乙○○上開中國信託商業銀行帳戶中
    。嗣又以未收到匯款為由，並由其中一名成年男子佯稱係金
    融交易中心人員撥打電話予甲○○佯稱其匯款卡住，無法成
    功匯入指定帳戶，再指示甲○○以轉帳匯款方式，將卡住的
    款項拉回帳戶中，甲○○又不疑有它，復陷於錯誤，依該名
    成年男子之指示操作自動櫃員機，因而於同日接續誤將其帳
    戶內之九十三元、一千九百零八元、一千九百零八元、六千
    五百二十三元及一萬一千零九元轉帳匯出至不同帳戶中，其
    中一萬一千零九元則又匯入上開乙○○之帳戶內；嗣甲○○
    發覺有異，知悉受騙後報案，經警循線查獲上情。
二、案經臺中市警察局第二分局報告臺灣臺中地方法院檢察署檢
    察官偵查起訴。
    理    由
一、訊據被告乙○○坦承有於前揭時地將上開金融帳戶之存摺、
    印章、提款卡及提款密碼出售予不詳姓名年籍之成年人使用
    ，並因而收取三千元之代價等事實，且該成年人與另一名成
    年人所為之詐欺犯行，亦據被害人甲○○於警詢、偵查中及
    本院調查時指述綦詳，並有被告於中國信託商業銀行蘆洲分
    行申請開設帳號000000000000號帳戶之開戶資
    料及對帳單等文件及被害人甲○○所提出記錄其匯款資料之
    郵政存簿儲金儲金簿封面及內頁等資料在卷可參。按刑法上
    之故意，分直接故意（確定故意）與間接故意（不確定故意
    ），「行為人對於構成犯罪之事實，明知並有意使其發生者
    」為直接故意，「行為人對於構成犯罪之事實，預見其發生
    而其發生並不違背其本意者」為間接故意；一般人至銀行開
    設帳戶並非難事，如非洗錢、犯罪等不法目的，依常情並無
    捨棄自己帳戶而迂迴收購他人帳戶使用之理，是被告對於各
    該向其收購帳戶之成年人均可能將其帳戶用來作為詐欺等非
    法用途上，應有所預見，且不違背其本意，其竟仍出售帳戶
    予該成年人並收取三千元之對價，足見該成年人將被告帳戶
    用來作為詐欺取財之用，為被告所容認及允許。另查銀行帳
    戶可供款項之存匯、提領，係一般人均可輕易申請開設，並
    無任何資格條件之限制，且金融存款帳戶，事關存戶個人財
    產權益之保障，其與存戶印鑑章、提款卡結合，專屬性、私
    密性更形提高；除非本人或與本人具密切關係之人，難認有
    何理由可自由流通使用該存摺、提款卡；一般人亦均有應妥
    為保管存摺及提款卡，以防止存摺及提款卡被他人冒用之認
    識，縱有特殊情況偶有將存摺、提款卡交付他人之需，亦必
    深入瞭解其用途後始行提供使用，實乃吾人日常生活經驗與
    事理；且存摺、提款卡等有關個人財產、身分之物品，如淪
    落不明人士手中，極易被利用為與財產犯罪有關之犯罪工具
    ；而與他人於身分上不具密切關係之人，竟徵求他人提供帳
    戶以為使用，此等行為，客觀上已屬可疑，且顯係供為某非
    正當資金進出使用，而隱瞞其流程及行為人身份曝光之不法
    意圖亦可預見；若此之社會現實，恆係一般人本於日常生活
    經驗即可體察。本件被告係有社會生活經驗之成年人，對此
    自亦難諉無不知。復按刑法上之幫助犯，係指以幫助之意思
    ，對於正犯資以助力，而未參與實施犯罪之行為者而言，本
    件被告所參與者，係詐欺取財構成要件以外之行為，故應以
    詐欺取財之幫助犯論之。綜上所述，本件事證明確，被告犯
    行堪予認定。
二、查該向被告收取前揭帳戶使用之不詳姓名年籍之成年人與
    一名成年人基於意圖為自己不法之所有，佯稱欲出售「天幣
    」予被害人之方式，詐騙被害人與之交易，令被害人陷於錯
    誤依指示前往自動櫃員機操作，而誤將存款接續二次轉帳匯
    入被告前開銀行帳戶內，核其等所為，係犯刑法第三百三十
    九條第一項之詐欺取財罪。而被告提供自己之銀行帳戶予該
    不詳姓名年籍之成年人作為詐欺取財之用，主觀上係以幫助
    他人犯罪之意思而參與構成要件以外之行為，核其所為，係
    犯刑法第三十條第一項前段、第三百三十九條第一項之幫助
    詐欺取財罪。再被告幫助他人犯詐欺取財罪，為從犯，應依
    刑法第三十條第二項之規定，減輕其刑。爰審酌被告提供自
    己之銀行帳戶予他人詐欺取財使用，造成犯罪偵查困難，幕
    後犯罪人得以逍遙法外，致使此類犯罪手法層出不窮，嚴重
    危害社會治安，惟被告於本院審理時已坦承犯行，知所悔悟
    ，態度尚佳等一切情狀，量處如主文所示之刑，並諭知易科
    罰金之折算標準，以示懲儆。
三、本案被告犯罪型態為提供帳戶幫助他人犯罪，因詐欺取財之
    正犯是否屬於共同正犯，與被告應成立之罪名、刑責均無涉
    ，為免累贅，爰不於主文欄諭知被告幫助「共同」詐欺取財
    ，併此敘明。
據上論斷，應依刑事訴訟法第二百七十三條之一第一項、第二百
九十九條第一項前段，刑法第三十條第一項前段、第二項、第三
百三十九條第一項、第四十一條第一項前段，罰金罰鍰提高標準
條例第一條前段、第二條，判決如主文。
中　　華　　民　　國　　94　　年　　9 　　月　　28　　日
                  刑事第十三庭  法  官  許月馨
上正本證明與原本無異。
如不服本判決，應於送達後十日內向本院提出上訴狀（須附繕本
），上訴於臺灣高等法院臺中分院。
中　　華　　民　　國　　94　　年　　9 　　月　　29　　日
                                書記官  詹東益
附錄論罪科刑法條
刑法第三百三十九條第一項：
意圖為自己或第三人不法之所有，以詐術使人將本人或第三人之
物交付者，處五年以下有期徒刑、拘役或科或併科一千元以下罰
金。
